【裁判字號】    92,抗,2961
【裁判日期】    920825
【裁判案由】    強制執行
【裁判全文】
臺灣高等法院民事裁定                            九十二年度抗字第二九六一號
    抗  告  人  甲○○
右抗告人因與相對人丙○○、乙○○○等間強制執行事件，對於中華民國九十二年五
月三十日臺灣板橋地方法院九十一年度執字第一三七０一號所為裁定提起抗告，本院
裁定如左：
    主      文
抗告駁回。
抗告程序費用由抗告人負擔。
    理      由
一、本件抗告意旨略以：抗告人就債權人丙○○與債務人乙○○○間清償債務強制執
    行事件，聲明參與分配，雖經原法院及本法院九十一年度抗字第四五九一號裁定
    駁回確定，惟此係抗告人主觀認知不當之誤會。又抗告人所為參與分配之聲明既
    然自始未獲核准，實際未進入該強制執行程序，取回分文債權；且抗告人亦無由
    聲明撤銷，本件執行費新台幣（以下同）壹拾捌萬貳仟貳佰壹拾元，自應准予退
    還等語。
二、按民事強制執行，其執行標的金額或價額未滿五千元者，免徵執行費；五千元以
    上者，每百元徵收七角。前項規定，於聲明參與分配者，適用之，強制執行法第
    二十八條之二第一、二項定有明文，故聲明參與分配，自應依強制執行法第二十
    八條之二第一、二項規定繳納執行費甚明；且此為聲明參與分配必備之程式，不
    因參與分配之聲明不合法而必需退還執行費。
三、經查，抗告人以原法院九十一年度票字第四九六一號准許本票強制執行裁定（其
    上記載之相對人為陳進益及洪麗姿），聲明就本件債權人丙○○與債務人乙○○
    ○間清償債務強制執行事件參與分配，並主張「其執以聲明參與分配之執行名義
    上所載之本票，實係本件執行債務人義生當舖之法定代理人洪麗姿及執行業務合
    夥人陳進益，前因經營合夥業務借款所簽發，該本票債務實為合夥債務。又本件
    義生當舖之經營權於法院拍定之同時，即因公同共有物之讓與而生共有關係消滅
    ，依法於清償合夥債務後，應將賸餘財產返還合夥人陳進益及洪麗姿，故縱認上
    開執行名義之相對人為陳進益及洪麗姿，亦有民法第八百三十條第一項及第八百
    三十一條之適用，而准聲明參與分配。又依民法第六百八十五條規定，合夥人之
    債權人，就該合夥人之股份，得聲請扣押，是本件聲明參與分配，不論係屬陳進
    益及洪麗姿之個人債務，或其二人為經營義生當舖所為之合夥債務，亦得扣押陳
    進益及洪麗姿因退夥之出資返還權及利益分配請求權」等語。經本院以：「抗告
    人據以聲明參與分配之執行名義即臺灣板橋地方法院九十一年度票字第四九六一
    號准許本票強制執行裁定，其上記載之相對人為陳進益及洪麗姿，而本件執行債
    務人為義生當舖，並非上開裁定之相對人，抗告人自不得執該裁定為執行名義而
    就本件強制執行聲明參與分配。次查義生當舖固為合夥組織，其合夥人為陳進益
    及洪麗姿，惟全體合夥人之債務並不當然成為合夥債務，是上開本票債務之債務
    人雖為陳進益及洪麗姿，抗告人亦不得僅據此而對義生當舖主張權利。又查上開
    裁定所示之本票二紙，除由陳進益及洪麗姿為共同發票人外，並無任何記載足堪
    認定該二紙本票係為經營義生當舖所簽發，參以抗告人於參與分配聲請狀亦記載
    ：「．．聲請人（即抗告人）對債務人洪麗姿、陳進益有新台幣貳仟陸佰零參萬
    元正債權存在．．」，是抗告人主張上開本票債務實係合夥債務云云，尚不足採
    。至於抗告人如欲請求執行陳進益及洪麗姿對義生當舖之股份、賸餘財產返還請
    求權、出資返還請求權及利益分配請求權等財產權，應另以陳進益及洪麗姿為執
    行債務人聲請強制執行，尚不得逕於本件執行程序聲明參與分配。」等情為由，
    駁回抗告人聲明參與分配確定，有本院九十一年度抗字第四五九一號裁定可稽。
    足見抗告人確係就本件債權人丙○○與債務人乙○○○間清償債務強制執行事件
    ，聲明參與分配，並無誤會之情形，自應依強制執行法第二十八條之二第一、二
    項規定繳納執行費，本件並無因誤會或其他原因而有溢收執行費情事，抗告人聲
    請退還執行費，自屬無據。至抗告人聲明參與分配時，即已併入該強制執行程序
    同時進行，縱其聲明被駁回或未能取回分文債權，亦無由據以請求退還執行費。
    從而，原法院駁回抗告人之聲請，於法並無不合。抗告意旨求予廢棄，為無理由
    ，應予駁回；爰裁定如主文。
中      華      民      國    九十二    年      八      月    二十五    日
                                民事第三庭
                                    審判長法  官  張  宗  權
                                          法  官  蕭  艿  菁
                                          法  官  吳  秀  美
右正本係照原本作成。
不得再抗告。
中      華      民      國    九十二    年      八      月    二十六    日
                                          書記官  常  淑  慧


司法院資訊處製作；財團法人民間司法改革基金會備份。
